【裁判字號】    99,審易,1888
【裁判日期】    991112
【裁判案由】    竊盜等
【裁判全文】
臺灣士林地方法院刑事判決            99年度審易字第1888號
公  訴  人  臺灣士林地方法院檢察署檢察官
被      告  黃忠誠
上列被告因竊盜等案件，經檢察官提起公訴（99年度偵字第1260
1 號、第12602 號、99年度毒偵字第1978號），被告於準備程序
就被訴事實為有罪之陳述，經本院裁定依簡式審判程序審理，並
判決如下：
    主  文
黃忠誠犯竊盜罪，累犯，處有期徒刑捌月；又共同犯竊盜罪，累
犯，處有期徒刑捌月；又施用第二級毒品，累犯，處有期徒刑柒
月。應執行有期徒刑壹年陸月。
    事  實
一、黃忠誠前因施用毒品案件，先後2 次經臺灣臺北地方法院裁
    定送觀察、勒戒後，均認無繼續施用毒品之傾向，分別於民
    國88年2 月22日、89年9 月15日執行完畢釋放出所，並由臺
    灣臺北地方法院檢察署檢察官分別以88年度偵字第2402號及
    89年度毒偵緝字第308 號為不起訴處分確定。復於89年間，
    再因施用第二級毒品案件，除經本院以90年度毒聲字第1253
    號裁定令入戒治處所施以強制戒治，並經臺灣士林地方法院
    檢察署檢察官以90年度毒偵字第298 號聲請簡易判決處刑，
    強制戒治部分，因執行成效良好，經本院以91年度毒聲字第
    1296號裁定停止戒治，所餘戒治期間付保護管束，於92年7
    月5 日保護管束期滿未經撤銷停止戒治，視為執行完畢；刑
    責部分，經本院以94年度易緝字第1 號判決處有期徒刑4 月
    確定；另因竊盜案件，經臺灣板橋地方法院以91年度板簡字
    第1700號判決判處有期徒刑3 月確定，上開2 案經裁定定應
    執行有期徒刑6 月確定，於95年3 月21日縮刑期滿執行完畢
    。後復因施用及轉讓毒品等案件，經本院以94年度訴緝字第
    69號判決分別判處有期徒刑5 月、8 月，應執行有期徒刑1
    年確定，再因竊盜、毀損公物等案件，經本院以94年度易緝
    字第72號判決分別處有期徒刑1 年7 月、7 月，應執行有期
    徒刑2 年，竊盜部分經上訴，經臺灣高等法院以95年度上訴
    字第1636號判決撤銷原判決改處有期徒刑2 年確定。上開施
    用、轉讓毒品，嗣經本院以97年度聲減字第186 號裁定分別
    減刑為有期徒刑2 月又15日、4 月，並與上開竊盜案件合併
    定應執行有期徒刑2 年5 月確定，於97年6 月30日縮刑期滿
    執行完畢。詎其仍不知悔改，先後分別為下述之行為：
  (一)於99年4 月29日20時30分許，在臺北縣汐止市○○路○ 段53
    巷附近，見陳順雄所有、由其子陳冠宏所使用之車號為0260
    -FE 號自用小客車停放該處，認有機可趁，竟基於意圖為自
    己不法所有之犯意，持鑰匙1 支開啟車門及電門後，將該車
    輛竊取得手後，並隨即駕駛逃逸離去，後於汽油用盡後始棄
    置在臺北市內湖區○○○○街219 巷附近。嗣陳冠宏發現車
    輛遭竊，經報警處理，始為警於99年6 月3 日22時30分許，
    在上址尋獲，經採集遺留車內吸管之DNA 檢體送驗後，始循
    線查悉上情。
  (二)另於99年4 月30日19時許，在臺北縣汐止市○○路處某涵洞
    處，見駿韋空調有限公司所有、由林駿弘保管之車號為42
    32-FJ 號自用小客貨車停放該處，認有機可趁，竟另與潘進
    明（未起訴）共同基於意圖為自己不法所有之犯意聯絡，由
    潘進明在旁負責把風，黃忠誠則持鑰匙1 支開啟車門及電門
    後，將該車輛竊取得手後，並隨即與潘進明駕駛逃逸離去，
    後於汽油用盡後始棄置在臺北縣汐止市○○路96巷附近。嗣
    林駿弘發現車輛遭竊，經報警處理，始為警於99年5 月20日
    20 時 許，在上址尋獲，經採集遺留車內飲料玻璃瓶之DNA
    檢體送驗後，始查知上情。
  (三)黃忠誠復基於施用第二級毒品甲基安非他命之犯意，於99年
    8 月11日19時許，在臺北縣汐止市○○○路某工地內，以將
    甲基安非他命置於吸食器內燒烤吸食煙霧之方式，施用甲基
    安非他命1 次。嗣因另案通緝，為警於99年8 月13日凌晨3
    時40分許在臺北縣三重市○○路○ 段46號前查獲，經警採集
    其尿液送驗後，始查悉上情。
二、案經臺北縣政府警察局汐止分局、三重分局報請臺灣士林地
    方法院檢察署檢察官偵查起訴。
    理  由
一、上揭犯罪事實一之(一)、(二)等部分，均業據被告於警詢、偵查
    中及本院審理時均已坦承不諱；另犯罪事實一之(三)部分，亦
    據被告於偵查中及本院準備程序時供承無訛（分見第12602
    號偵卷第29至31頁、第12601 號偵卷第30至32頁、第1978號
    毒偵卷第44至45頁、本院卷第37頁背面及第39頁背面），復
    有贓物認領保管單、臺北縣政府警察局車輛協尋電腦輸入單
    、臺北縣政府警察局99年8 月10日北縣警鑑字第0990127356
    號、99年8 月9 日北縣警鑑字第0990126460號鑑驗書各1 份
    、臺北縣政府警察局車輛尋獲電腦輸入單、勘察採證同意書
    各2 紙及勘察照片10張在卷可稽（分見第12602 號偵卷第40
    至45頁、第47至49頁，第12601 號偵卷第36至38頁、第41至
    44頁），另被告於99年8 月13日為警查獲後在警局所排尿液
    ，經送台灣檢驗科技股份有限公司以酵素免疫分析法初驗後
    ，再以氣相層析質譜儀法複驗，證實該尿液呈安非他命及甲
    基安非他命陽性反應，有該公司於99年8 月27日出具之濫用
    藥物檢驗報告影本、臺北縣政府警察局三重分局查獲毒品案
    件被移送者姓名、代碼對照表各1 紙在卷可考（分見第1978
    號毒偵卷第33至34頁），足認被告前開自白與事實相符，應
    可採信。
二、按毒品危害防制條例於92年7 月9 日修正公布，自93年1 月
    9 日施行，其中第20條、第23條將施用毒品之刑事處遇程序
    區分為「初犯」、「5 年內再犯」、「5 年後再犯」。依其
    立法理由之說明：「初犯」，經觀察、勒戒或強制戒治，應
    為不起訴處分或不付審理之裁定；經觀察、勒戒或強制戒治
    執行完畢釋放後，「5 年內再犯」者，因其再犯率甚高，原
    實施之觀察、勒戒及強制戒治既已無法收其實效，爰依法追
    訴或裁定交付審理。至於經觀察、勒戒或強制戒治執行完畢
    釋放，「5 年後再犯」者，前所實施之觀察、勒戒或強制戒
    治已足以遮斷其施用毒品之毒癮，為期自新及協助其斷除毒
    癮，仍用「初犯」規定，先經觀察、勒戒或強制戒治之程序
    。從而，依修正後之規定，祇於「初犯」及「5 年後再犯」
    2 種情形，有其追訴條件之限制，即須於初犯經觀察、勒戒
    或強制戒治釋放後，5 年內均無施用毒品之行為，始能認其
    前所實施之觀察、勒戒或強制戒治已足遮斷毒癮，而得於5
    年後再犯時，再予適用初犯之規定，重行觀察、勒戒等程序
    。倘5 年內已經再犯，經依法再為保安處分或追訴處罰，縱
    其第3 次（或第3 次以上）施用毒品之時間，在初犯之保安
    處分執行完畢釋放5 年以後，即與「5 年後再犯」之情形有
    別，且因已於「5 年內再犯」，顯見其再犯率甚高，原實施
    觀察、勒戒或強制戒治，已無法收其實效，自無再經觀察、
    勒戒及強制戒治之必要，應由檢察官逕行起訴，始符新法修
    正之本旨（最高法院95年第7 次刑事庭會議決議、97年度台
    非字第540 號判決參照）。查，本案被告前因施用毒品案件
    ，經本院2 次裁定送觀察、勒戒，於執行完畢後5 年內再犯
    施用毒品罪，業經追訴及判處罪刑確定等情，有臺灣高等法
    院被告前案紀錄表在卷可稽，是本案被告所為施用毒品之犯
    行，距離前開觀察、勒戒執行完畢釋放雖已逾5 年，惟被告
    於上開觀察、勒戒執行完畢後5 年內，既已再犯施用毒品罪
    ，並經追訴、處罰，揆諸前揭說明，其本次犯行即與毒品危
    害防制條例第20條第3 項所稱之「5 年後再犯」有別，是公
    訴人依法追訴，於法並無不合，本院自應依法論科。
三、核被告黃忠誠所為，就犯罪事實一之(一)、(二)部分，係犯刑法
    第320 條第1 項之竊盜罪；就犯罪事實一之(三)部分，係犯毒
    品危害防制條例第10條第2 項之施用第二級毒品罪，其施用
    前持有甲基安非他命之低度行為，應為施用之高度行為所吸
    收，不另論罪。又被告與潘進明就犯罪事實一之(二)之竊盜犯
    行，有犯意聯絡及行為分擔，應論以共同正犯。被告所犯上
    開3 罪，時間不同、犯意各別，行為互殊，應予分論併罰。
    再被告有如事實欄所載前案犯罪科刑及執行情形，有臺灣高
    等法院被告前案紀錄表在卷可稽，其於有期徒刑執行完畢後
    ，5 年內各故意再犯有期徒刑以上之罪，均為累犯，各應依
    刑法第47條第1 項之規定加重其刑。爰審酌被告正值盛年，
    不思循正當途徑獲取財物，而為竊盜犯行之犯罪動機、手段
    、目的，行竊犯行已對被害人等造成財產法益之侵害，又曾
    因施用毒品犯行而送觀察、勒戒及法院判處罪刑確定，仍不
    知悛悔，復再施用第二級毒品，顯見其無戒絕之決心，惟念
    其施用毒品乃戕害自己身心健康，尚未危及他人，且本次施
    用毒品犯行僅1 次，並考量其犯後迭承犯行之犯後態度，並
    其生活狀況、智識程度等一切情狀，各量處如主文所示之刑
    及定其應執行之刑，以示懲儆。
四、至公訴意旨雖以被告前已多次犯竊盜罪，猶犯本件犯行，顯
    有犯罪習慣，請求諭知於刑之執行前，令入勞動場所強制工
    作，以資矯治云云。惟按保安處分係針對受處分人將來之危
    險性所為之處置，以達教化、治療之目的，為刑罰之補充制
    度，保安處分中之強制工作，旨在對嚴重職業性犯罪及欠缺
    正確工作觀念或無正常工作因而犯罪者，強制其從事勞動，
    學習一技之長及正確之謀生觀念，使其日後重返社會，能適
    應社會生活。然保安處分之措施亦含社會隔離、拘束身體自
    由之性質，其限制人民之權利，實與刑罰同，自應受比例原
    則之規範，使保安處分之宣告，與行為人所為行為之嚴重性
    、行為人所表現之危險性，及對行為人未來行為之期待性相
    當（最高法院91年度臺上字第4625號判決意旨參照）。經查
    ，本案被告犯罪後於警詢、偵查中及本院審理時均坦承其竊
    盜犯行，尚見悔意，且其犯罪手法均屬單純，並無表現出危
    險性格而應以強制工作預防再犯之必要性；此外，被告前因
    施用毒品案件經本院判處有期徒刑7 月確定，現仍有數罪須
    待執行，能否遽認其不具刑罰之適應性，尚非無斟酌之餘地
    ，亦即未可據此謂刑罰無法達矯治之效而有宣告強制工作之
    必要，且卷內並無其他積極之證據足認諭知被告強制工作，
    乃係矯正其竊盜犯行之唯一方法，是依憲法比例原則之要求
    ，審酌以強制工作之手段間與達成矯正被告犯罪之目的間，
    應合乎一定之比例，並求得法益間之均衡，本院認所宣告之
    有期徒刑已與被告犯行之處罰相當，已足收儆懲之效，尚難
    認定有另宣告強制工作以預防矯治其社會危險性之必要，公
    訴人此部分之聲請，恐屬無由，附此敘明。
據上論結，應依刑事訴訟法第273 條之1 第1 項、第299 條第1
項前段，毒品危害防制條例第10條第2 項，刑法第11條前段、第
28條、第320 條第1 項、第47條第1 項、第51條第5 款，刑法施
行法第1 條之1 ，判決如主文。
本案經檢察官顏珮珊到庭執行職務。
中    華    民    國    99    年    11    月    12    日
                  刑事第一庭  法  官  莊明達
以上正本證明與原本無異。
如不服本判決應於收受判決後10日內向本院提出上訴書狀，並應
敘述具體理由；其未敘述上訴理由者，應於上訴期間屆滿後20日
內向本院補提理由書。
                              書記官  丁梅芬
中    華    民    國    99    年    11    月    12    日
附錄本件論罪科刑依據法條全文
毒品危害防制條例第10條
施用第一級毒品者，處6 月以上5 年以下有期徒刑。
施用第二級毒品者，處3 年以下有期徒刑。
刑法第320條
意圖為自己或第三人不法之所有，而竊取他人之動產者，為竊盜
罪，處5年以下有期徒刑、拘役或5百元以下罰金。
意圖為自己或第三人不法之利益，而竊佔他人之不動產者，依前
項之規定處斷。
前二項之未遂犯罰之。

司法院資訊處製作；財團法人民間司法改革基金會備份。
